臺灣高等法院臺中分院民事裁定
111年度抗字第110號

抗  告  人  白朝棠  
代  理  人  戴連宏律師
相  對  人  鄭仲偉  
            蘇美珠  
            鄭彩雲  
            鄭麗眞  
            鄭素滿  
            鄭如芳  
共同代理人  劉  喜律師      
上列抗告人因與相對人等間停止執行事件，對於中華民國111年2
月14日臺灣臺中地方法院111年度聲字第29號所為裁定提起抗告
，本院裁定如下：
    主  文
抗告駁回。
抗告費用由抗告人負擔。
    理  由
一、本件抗告人向原法院聲請拆除坐落臺中市○○區○○段000地號
    及000地號土地（下稱系爭土地）上未辦理保存登記建物（
    下稱系爭建物），經原法院以110年度司執助字第120946號
    拆屋交地強制執行事件（下稱系爭執行事件）受理。嗣相對
    人聲請原法院裁定准供擔保停止上開執行程序，並於111年1
    月17日提起債務人異議之訴，現由原法院以111年度訴字第2
    86號債務人異議之訴事件（下稱系爭異議之訴）審理中。原
    法院依職權調取系爭執行事件卷宗及系爭異議之訴卷宗審究
    無訛後，以111年度聲字第29號裁定（下稱原裁定）准相對
    人供擔保新臺幣（下同）90萬元，系爭執行事件於系爭異議
    之訴裁判確定、和解、撤回前應暫予停止。抗告人不服，爰
    提起本件抗告。
二、抗告意旨略以：相對人等主張之異議原因事實均發生於前訴
    訟言詞辯論終結前，並均發生於執行名義成立之110年6月30
    日之前。抗告人所提拆屋還地訴訟，經原法院107年度訴字
    第3465號判決、本院第108年度上字第539號判決及最高法院
    110年度台上字第1620號裁定確定（下稱原確定判決），相
    對人另提再審之訴亦經最高法院111年度台上字第259號裁定
    駁回確定，經歷次裁判認定相對人無任何權利占有系爭土地
    ，自不可能因系爭執行事件繼續執行而遭受任何損害，系爭
    執行事件無停止執行之必要，相對人係濫行訴訟以拖延執行
    程序，系爭異議之訴顯無理由。又相對人對停止執行之必要
    性隻字未提，原裁定亦未說明必要性，已有消極不適用強制
    執行法第18條之顯然錯誤，爰依法提起本件抗告，請求廢棄
    原裁定等語。
三、相對人答辯以：相對人所提另案之分割共有物訴訟於110年1
    2月1日囑託臺中市○○地政事務所繪製收件日期110年10月12
    日甲土測字131400號、複丈日期110年10月19日土地複丈成
    果圖（見本院卷第75頁），依此分割方案，相對人鄭仲偉所
    分配之土地與系爭執行事件拆屋還地之位置重疊，故系爭土
    地經分割後，相對人可能取得系爭建物坐落系爭土地之範圍
    ，且系爭建物為鄭仲偉長久居住生活之場域，亦為父輩所留
    遺產，如繼續執行，將受無端拆除房屋之損害等語。
四、按強制執行程序開始後，除法律另有規定外，不停止執行。
    但有提起異議之訴時，法院得因必要情形或依聲請定相當並
    確實之擔保，而為停止強制執行之裁定，強制執行法第18條
    第2項定有明文。依此規定，只須當事人提起異議之訴，係
    於該異議之訴確定前，法院如認有必要，即得依職權為停止
    執行之裁定；其在當事人願供擔保，聲請停止強制執行時，
    法院亦非不得依其聲請，定相當並確實之擔保，為停止強制
    執行之裁定，至該異議之訴實體上有無理由，則非法院於裁
    定停止強制執行時應予審酌之事項(最高法院93年度台抗字
    第723號裁定參照)。
五、經查：
　㈠抗告人主張為系爭土地之共有人，並向原法院聲請拆除系爭
    建物，相對人主張系爭建物為其等所繼承而共有事實上處分
    權等語，業據相對人提出○○區○○段000地號、同段000地號土
    地登記第一類謄本、臺中市政府地方稅務局補發110年房屋
    稅繳款書、房屋稅籍證明書、民事起訴狀、繼承系統表、戶
    籍謄本在卷可憑（見原審卷第11頁至第43頁、第47頁至第59
    頁）。
　㈡本件相對人以其提起債務人異議之訴（即原法院111年度訴字
    第286號），現繫屬於原法院為理由，聲請裁定停止原法院1
    10年度司執助字第120946號拆屋還地之強制執行程序，並提
    出土地登記第一類謄本、房屋稅繳款書、民事起訴狀等為證
    （見原審卷第11頁至第43頁）。經查，相對人鄭仲偉於111
    年1月17日向原法院提起債務人異議之訴，主張系爭建物坐
    落之系爭土地，業經鄭仲偉提起分割共有物之訴，經原法院
    以109年度重訴字第156號分割共有物事件審理中，且鄭仲偉
    就其應有部分計算分割後之土地面積，大於系爭建物占用系
    爭土地面積，系爭土地如經分割，相對人尚有毋須拆除系爭
    建物之可能，則系爭建物苟因系爭執行案件遭拆除，此有上
    開民事起訴狀附於原審卷可憑。而以鄭仲偉於本案事件中主
    張其即將就系爭建物占用範圍取得單獨所有權，足認有妨礙
    債權人請求之事由存在等語，並非無須經調查辯論，即知相
    對人應受敗訴裁判之在法律上顯無理由情形，且抗告人聲請
    執行內容為拆除系爭建物、返還系爭土地，如不停止執行，
    將來勢必難於回復執行前之狀態，揆之首揭規定，法院即得
    定相當並確實之擔保，而為停止強制執行之裁定。準此，原
    法院以相對人已提起本案事件之債務人異議之訴為由，裁定
    准予相對人於提供擔保後，停止系爭執行事件之強制執行程
    序，即無違誤。
  ㈢抗告人雖主張相對人所稱就系爭土地有分管協議，且已提起
    分割共有物訴訟，係相對人於原確定判決另案審理中已提出
    之抗辯，且為原確定判決所不採，又相對人提起之再審之訴
    亦經駁回，非屬強制執行法第14條第1項所稱執行名義成立
    後，消滅或妨礙債權請求之事由。然本件相對人於強制執行
    名義成立後，提起債務人異議之訴，並主張系爭土地業起訴
    請裁判分割，並經原法院以109年度重訴字第156號審理中等
    情，核如前述，並參諸相對人所提出之土地登記謄本所示，
    依鄭仲偉之應有部分計算可分配之土地面積分別為系爭000
    土地529.84平方公尺（計算式：2539平方公尺×851/4078＝52
    9.84，小數點以下四捨五入，下同）、系爭000土地282.67
    平方公尺（計算式：1539.01×749/4078＝282.67），合計面
    積為812.51平方公尺，該案雖尚未確定，然堪認相對人所述
    並非全然不實，如分割共有物判決鄭仲偉取得系爭建物坐落
    土地（即執行名義所示建物坐落土地）之大部分所有權，則
    相對人前此興建系爭建物之全部或一部，是否均屬無權占有
    ？相對人是否仍負有拆除之義務？即有疑義。是相對人主張
    於本件執行名義成立後，並有消滅或妨礙債權人請求之事由
    發生，其據此提起債務人異議之訴，即非無據。至相對人是
    否可分得系爭建物所占有位置面積，而確實具有消滅或妨礙
    抗告人請求之事由，乃屬債務人異議之訴實體上有無理由之
    問題，有待該本案訴訟予以解決，非法院於裁定停止強制執
    行程序時所應予審酌之事項，抗告人以原確定判決認定相對
    人就系爭土地無分管協議，且分割共有物訴訟於原確定判決
    前繫屬，非執行名義成立後，有消滅或妨礙債權人請求之事
    由等語，尚無可採。是以，原裁定准相對人供擔保而停止上
    開強制執行程序，核無不合。抗告意旨指摘原裁定不當，聲
    明廢棄，為無理由，應予駁回。
六、據上論結，本件抗告為無理由。爰依強制執行法第30條之1
    ，民事訴訟法第495條之1第1項、第449條第1項、第95條、
    第78條，裁定如主文。　　
中　　華　　民　　國　　111 　年　　4 　　月　　20  　日
　　　　　　　　民事第六庭    審判長法　官  楊熾光
　　　　　　　　　　　　　　　　    法　官  郭玄義
　　　　　　　　　　　　　　　　    法　官  戴博誠
正本係照原本作成。
不得再抗告。

　　　　　　　　　　　　　　　　    書記官  張惠彥　　　
中　　華　　民　　國　　111 　年　　4 　　月　　20　　日